臺灣板橋地方法院民事判決　九十一年度訴字第二四九六號
　　原　　　告　　丙○○○
　　訴訟代理人　　李後政律師
　　複　代理人　　丁○○
　　被　　　告　　壬○○
　　　　　　　　　癸○○
　　訴訟代理人　　乙○○
　　被　　　告　　己○○
　　訴訟代理人　　戊○○
　　被　　　告　　子○○
　　　　　　　　　寅○○
　　　　　　　　　丑○○
　　訴訟代理人　　辛○○
　　被　　　告　　卯○○
　　　　　　　　　甲○○
　　　　　　　　　庚○○
右當事人間請求分割共有物事件，本院判決如左：
    主      文
兩造共有坐落台北縣三峽鎮○○段二鬮小段一六八地號、地目建、面積一四九○平方
公尺之土地，其中如附件所示Ｂ部分（面積一八六平方公尺）由原告丙○○○取得，
附件所示Ａ、Ｃ部分之面積（面積一三０四平方公尺）由被告壬○○、癸○○、己○○、子○○、寅○○、丑○○、卯○○、甲○○、庚○○取得，並應按被告壬○○、
癸○○、己○○、子○○、庚○○應有部分均為七分之一，被告寅○○、丑○○、卯
○○、甲○○應有部分均為十四分之一保持共有。
訴訟費用由兩造共同負擔。
    事      實
甲、原告方面：
一、聲明：兩造共有坐落台北縣三峽鎮○○段二鬮小段一六八地號、地目建、面積一
    四九○平方公尺之土地，准予分割如附件三所示，其中Ａ部分歸己○○取得，Ｂ
    部分歸壬○○取得，Ｃ部分歸癸○○取得，Ｄ部分歸原告取得，Ｅ部分歸子○○
    取得，Ｆ部分歸庚○○取得，Ｇ部分歸丑○○、寅○○、卯○○、甲○○取得，
    並維持共有。
二、陳述：坐落台北縣三峽鎮○○段二鬮小段一六八地號、地目建、面積一四九○平
    方公尺之土地，為兩造共有，被告己○○、壬○○、癸○○、子○○、庚○○與
    原告之應有部分各為八分之一，被告丑○○、寅○○、卯○○、甲○○之應有部
    分各為十六分之一，各共有人並無不為分割之約定，系爭土地復無不能分割之情
    事，經與被告協議分割，均因意見不合而未能達成協議，爰起訴請求判決如原告
    訴之聲明所示。
三、證據：提出土地登記簿謄本一件為證。
乙、被告寅○○、丑○○、卯○○、甲○○、庚○○方面：
    被告寅○○、丑○○、卯○○、甲○○、庚○○未於最後言詞辯論期日到庭，據
    渠等以前到庭所為聲明與陳述如后：
一、聲明：原告之訴駁回。
二、陳述：系爭土地之前是蓋四合院，現在可以從大廳的一半割開，但仍有部分房屋
    會占用分割予原告之土地，本件根本無法分割。
丙、被告壬○○、癸○○、己○○、子○○方面：
一、聲明：原告之訴駁回。
二、陳述：地政人員就系爭土地第二次測量所繪的分割圖我們看不懂，不知道地政人
    員怎麼測量的，他們沒有打地標，不知道界線在那裡，我們同意分割部分土地予
    原告，但看不懂分割方案的圖，無法同意分割方案。
丁、本院依職權會同台北縣樹林地政事務所人員至現場勘驗並測量鑑定，製作複丈成
    果圖附卷。
    理    由
一、本件被告寅○○、丑○○、卯○○、甲○○、庚○○未於言詞辯論期日到場，核
    無民事訴訟法第三百八十六條各款所列情形，爰依原告聲請，由其一造辯論而為
    判決。
二、按共有物之分割，依共有人協議之方法行之。分割之方法不能協議決定者，法院
    得因任何共有人之聲請，為原物分配或變價分配，民法第八百二十三條第一項及
    第八百二十四條分別定有明文。
三、經查原告主張坐落台北縣三峽鎮○○段二鬮小段一六八地號、地目建、面積一四
    九○平方公尺之土地，為兩造共有，被告己○○、壬○○、癸○○、子○○、庚○○與原告之應有部分各為八分之一，被告丑○○、寅○○、卯○○、甲○○之
    應有部分各為十六分之一，迄今無法協議分割之事實，已據提出土地登記簿謄本
    一件為證，復為被告所不爭執，自堪信為真實；又兩造就系爭土地並無不予分割
    之約定，且依該土地之使用目的亦無不能分割之情形，惟迄今未能合意分割之事
    實，是原告訴請判決分割，尚非無據，合先敘明。
四、復查原告雖於起訴狀內提出如附件三所示之分割方案，惟於本院九十二年四月十
    八日會同台北縣樹林地政事務所人員至現場測量時，為使其分得之土地上遭被告
    占用建屋之面積達到最小，及使被告就分得之土地便於與鄰地合併協議利用，乃
    捨棄附件三所示之分割方案，改向台北縣樹林地政事務所申請測量如附件二所示
    之分割方案，並向本院聲明如附件二所示之Ｂ部分歸原告所有，其餘部分則歸被
    告共有，業經本院於當日勘驗筆錄記載甚詳，並請台北縣樹林地政事務所人員繪
    製如附件二所示之複丈成果圖在卷足憑。嗣被告壬○○於本院九十二年九月二十
    五日審理時陳稱：被告內部已講好了，請求到現場測量新的分割方案等語，被告
    癸○○之訴訟代理人乙○○陳稱：我同意法院到現場測量分割方案，但是不可以
    動到我的房子等語，被告子○○陳稱：如果內部談妥，我就同意壬○○之分割方
    案等語，被告己○○之訴訟代理人戊○○陳稱：我同意壬○○的意見等語，被告
    寅○○、丑○○之訴訟代理人辛○○則陳稱：沒有意見等語，本院乃於九十二年
    十一月二十日再度會同台北縣樹林地政事務所人員至現場測量，並請台北縣樹林
    地政事務所人員繪製如附件一所示之複丈成果圖附卷供參。比較台北縣樹林地政
    事務所前後兩次測量之分割方案，原告依第二次分割方案（如附件一Ｂ部分所示
    ）可分得之土地，較第一次分割方案（如附件二Ｂ部分所示）向左斜偏，對原告
    而言並無明顯之不利益，然第二次分割方案則較第一次分割方案獲得更多被告之
    同意，且而被告就分得之土地繼續維持共有關係，可避免土地過度細分之弊，並
    收與鄰地合併協議利用之效，對於渠等而言亦無不利，堪認依此分割方案，已符
    合兩造當事人之利益，應足採用。
五、被告壬○○、癸○○、己○○、子○○雖抗辯：附件一所示之分割方案我們看不
    懂，無法同意分割方案云云。惟查如附件一所示之分割方案已符兩造當事人之利
    益，前已詳述，被告既無法另行提出無損於原告利益而能同時增進被告利益之分
    割方案，自不得以不懂分割分案而延滯原告共有物分割請求權之實施。核被告此
    部分之抗辯，顯屬無據。
六、綜上所述，原告依據共有物分割請求權，請求將兩造共有之系爭土地分割如附件
    一所示，為有理由，應予准許。
七、就兩造訴訟費用之負擔，因本件判決分割結果兩造均沾利益，被告之行為按當時
    訴訟程度復為必要之防禦，爰酌量兩造利害關係，諭知各共有人訴訟費用負擔比
    例如主文所示。
八、結論：原告之訴為有理由，依民事訴訟法第三百八十五條第一項前段、第八十一
    條第二款條、第八十五條第一項前段，判決如主文。
中　　　華　　　民　　　國　　九十三　　年　　　二　　　月　　 十九　　 日
                                臺灣板橋地方法院民事第三庭
~B法　　　官　何君豪
右為正本係照原本作成
如對本判決上訴，須於判決送達後廿日內向本院提出上訴狀
中　　　華　　　民　　　國　　九十三　　年　　　二　　　月　　 十九　　 日
~B法院書記官　蕭興南
